【裁判字號】    97,訴,1118
【裁判日期】    970812
【裁判案由】    侵權行為損害賠償
【裁判全文】
臺灣臺北地方法院民事判決              97年度訴字第1118號
原      告  乙○○
被      告  甲○○
上列當事人間請求侵權行為損害賠償事件，經本院刑事庭裁定移
送而來，本院於民國97年7月29日言詞辯論終結，判決如下：
    主      文
被告應給付原告新台幣壹拾捌萬伍仟伍佰捌拾壹元，及自民國九
十六年九月二十二日起至清償日止，按年息百分之五計算之利息
。
原告其餘之訴駁回。
訴訟費用由被告負擔五分之一，餘由原告負擔。
本判決原告勝訴部分得假執行。但被告如以新台幣壹拾捌萬伍仟
伍佰捌拾壹元為原告預供擔保，得免為假執行。
原告其餘假執行之聲請駁回。
    事實及理由
一、原告起訴主張：被告於民國95年8 月31日上午10時30分許，
    駕駛車牌號碼ＷＱ—6292號自用小客車，沿臺北市中山區○
    ○○路○段平面道路第四車道由南往北方向行駛，行經建國
    北路一段與長安東路二段交岔路口時，本應注意遵守道路交
    通標誌之指示，在禁止左轉路段，不得左轉，且依當時天候
    晴、日間自然光線、市區○○道路路面乾燥、無缺陷、無障
    礙物、視距良好等情形，並無不能注意之情事，竟疏未注意
    ，貿然違規左轉，適其騎乘車牌號碼CQJ-269 號重型機車沿
    同向建國高架道路下長安東路匝道第3 車道直行，並以時速
    60公里之速度超速行駛至該交岔路口，見狀閃避不及，其前
    車頭撞及上開自用小客車左側車身，致人車倒地，受有右側
    股骨骨折、右側距骨骨折、右側踝關節韌帶破裂之傷害。案
    經本院96年度交易字第496 號刑事案件判決被告犯過失傷害
    罪確定。被告所為侵權行為，致原告受下列損害：(一)醫療費
    用66,188元；(二)薪資688,381 元；(三)機車修理費19,880元；
    (四)復健背架1 萬元；(五)車資4,475 元；(六)日後復健與醫療費
    用70,000元；(七)精神慰撫金10萬元，總計771,651 元。爰依
    據侵權行為法則，聲明請求被告應給付原告新台幣958,924
    元及自起訴狀繕本送達翌日（即96年9 月22日）起至清償日
    止，按年息5%計算之利息，及為以供擔保為條件之假執行宣
    告。
二、被告則以：
    原告並未證明其薪資損失之期間及金額，被告認原告應休養
    之時間為1.5 個月，故其僅同意賠償原告1.5 月之薪資損失
    即51,866元。原告請求機車修理費部分請求折舊。又本件交
    通事故原告之過失比例較重，依據過失相抵原則，被告應僅
    負擔20％之賠償責任等語置辯。並聲明請求：駁回原告之訴
    ，如受不利判決，願供擔保免為假執行。
三、原告主張被告於95年8 月31日上午10時30分許，駕車與原告
    所騎乘之機車發生車禍，致原告人、車倒地，受有右側股骨
    骨折、右側距骨骨折、右側踝關節韌帶破裂等傷害。嗣經本
    院以96年度交易字第216 號判決被告犯過失傷害罪確定等情
    ，業據提出台安醫院診斷證明書1 紙為證（參見附民卷第6
    頁），並為被告所不爭執，且經本院依職權調閱刑事卷宗核
    閱屬實，堪信為真。又原告因本次車禍受傷，因而支出醫藥
    費66,188元、機車修理費19,880元、復健背架1 萬元、車資
    4,475 元、未來醫療費用56,228元，為被告所自認，此部分
    事實，亦堪信為真實。
四、本件應審究者為：(一)被告是否應負過失侵權行為責任？(二)若
    是，其應負損害賠償金額為若干？(三)原告是否與有過失？茲
    分別論述如下：
  (一)被告是否應負過失侵權行為責任？
    按因故意或過失，不法侵害他人之權利者，負損害賠償責任
    ，民法第184 條第1 項前段定有明文。又，損害賠償之債，
    以有損害之發生及有責任原因之事實，並二者之間，有相當
    因果關係為成立要件（最高法院48年台上字第481 號判例意
    旨參照）。本件被告駕駛車牌號碼ＷＱ-6292 號自用小客車
    ，沿臺北市中山區○○○路○段平面道路第四車道由南往北
    方向行駛，行經建國北路一段與長安東路二段交岔路口時，
    貿然違規左轉，而撞及原告所駕駛之重型機車，致原告受傷
    等情，有道路交通事故現場圖、交通事故談話紀錄表、交通
    事故補充資料表、道路交通事故調查報告表(一)、(二)、肇事原
    因初步分析研判表、現場照片多幀等附於臺灣台北地方法院
    檢察署95年度發查字第276 號卷宗可稽（見95年度發查字第
    276 號卷第15-20 頁、第23-29 頁），並經本院調卷查閱屬
    實。而本件交通事故前經送請臺北市車輛行車事故鑑定委員
    會及臺北市車輛行車事故鑑定覆議委員會覆議結果，均認被
    告駕駛前開自用小客車違反禁止左轉號誌左轉彎為肇事主因
    ，此亦有臺北市車輛行車事故鑑定委員會鑑定意見書、臺北
    市車輛行車事故鑑定覆議委員會鑑定覆議意見書在卷可考（
    見同上偵查卷第35-37 頁、96年度交易字第496 號卷第15-1
    6 頁）。被告因涉犯過失傷害罪，業經本院以96年度交易字
    第496 號判決有罪確定，已如前述，堪信原告前開主張為真
    實。按駕駛人駕駛汽車，應遵守道路交通標誌、標線、號誌
    之指示，並服從交通指揮人員之指揮；汽車行駛至交岔路口
    ，其行進、轉彎，應依下列規定：十一、交岔路口因特殊需
    要另設有標誌、標線者，並應依其指示行車，道路交通安全
    規則第90條、第102 條第1 項第11款定有明文。被告駕車時
    ，本應注意遵守前開道路交通安全規則，且當時又無任何不
    能注意之情事，竟疏未注意而致肇事，並使原告受有前述傷
    害，足見被告對於本件車禍確有過失，且其過失不法行為與
    原告受傷間，顯具有相當因果關係至明。
  (二)若是，其應負之賠償金額為若干？
  (1)按不法侵害他人之身體或健康者，對於被害人因此喪失或減
    少勞動能力或增加生活上之需要時，應負損害賠償責任，民
    法第193 條第1 項定有明文。茲就原告請求各項財產上損害
    金額，准駁如下：
  機車修理費用部分：
    按不法毀損他人之物者，被害人得請求賠償其物因毀損所減
    少之價額；而負損害賠償責任者，除法律另有規定或契約另
    有訂定外，應回復他方損害發生前之原狀，且債權人得請求
    支付回復原狀所必要之費用，以代回復原狀，民法第196 條
    、第213 條第1 項、第3 項分別定有明文。又按物被毀損時
    ，被害人除得依民法第196 條請求賠償外，並不排除民法第
    213 條至第215 條之適用，惟民法第196 條之規定即係第21
    3 條之法律另有規定，請求賠償物被毀損所減少之價額，得
    以修復費用為估定之標準，但以必要者為限（如修理材料以
    新品換舊品，應予折舊），最高法院77年5 月17日民事庭總
    會決議可資參照。原告所有系爭機車因系爭事故受損，支出
    修理費19,880元，有機車修理估價登記表1 紙可憑（見本院
    附民卷第21頁）。惟系爭機車之修理既以新零件更換遭損壞
    之舊零件，揆諸前揭規定及說明，自應將零件折舊部分自損
    害賠償額中予以扣除。依卷附系爭機車車籍查詢表所載，本
    件受損機車為93年11月出廠，雖不知其出廠之日，惟可推定
    其為該月15日出廠，距肇事時為1 年9 月又16日（以1 年10
    月計算），零件已有折舊，其更新零件之差價應予扣除，經
    參考行政院於86年12月30日臺86財字第52053 號函發布之「
    固定資產耐用年數表」，機車之耐用年數為3 年，而依行政
    院臺（45）財字第4180號令發布之「固定資產折舊率表」，
    採定率遞減法計算折舊時，耐用年數3 年者，折舊率為每年
    千分之536 ，則本件依定率遞減法第1 年折舊額為10,656元
    （19,880×0.536= 10,656 元），第2 年折舊額為4,120 元
    【（19,880-10,656） ×0.536 ×10/12=4,120 元】，該機
    車歷年折舊額累計為14,776元（10,656＋4,120=14,776），
    扣除折舊後，原告得請求之修復費用為5,104 元（19,880-1
    4,776=5,104），逾此部分為無理由。
  工作損失部分：
    查，原告因系爭車禍受有右側股骨骨折、右側距骨骨折、右
    側踝關節韌帶破裂等傷害，其右足距骨骨折本身容易變成無
    血性壞死，須長時間（1-3 個月）不能受壓力（右足不能行
    走），故建議不要太早行走，待右足距骨長好，右大腿才開
    始受壓力等情，有卷附之財團法人基督復臨安息日會台安醫
    院97年6 月12日（97）醫發字第362 號函可參（見本院卷第
    53頁），可見原告因系爭車禍而無法工作之時間為3 月（即
    95年8 月31日至95年11月30日）。準此，原告車禍前於詔翔
    有限公司任職，每月薪資34,577元（見本院卷第17頁之回函
    暨薪資轉帳名冊及金額），夜間則於振興洋酒有限公司兼職
    倉管之工作，月薪為2 萬元（見本院卷第39頁振興洋酒有限
    公司回函），是原告因該車禍致3 月無法工作，致受有工作
    損失計163,731 元。故原告請求被告賠償工作損失163,731
    元，於法有據，應予准許。至原告逾此所為請求，即非有據
    ，應予駁回。
  (2)精神慰撫金部分：
    按不法侵害他人之身體、健康、名譽、自由、信用、隱私、
    貞操，或不法侵害其他人格法益而情節重大者，被害人雖非
    財產上之損害，亦得請求賠償相當之金額，民法第195 條第
    1 項亦有明文。所謂相當，自應以實際加害情形與其名譽影
    響是否重大，及被害者之身分地位與加害人經濟狀況等關係
    定之（最高法院47年台上字第1221號判例意旨參照）。查，
    本院審酌原告係高職畢業，於95年度薪資所得為584,245 元
    （見本院卷第42頁之稅務電子閘門財產所得調件明細表）；
    而被告則為國中畢業，年事已高（24年次），名下有3 筆不
    動產（見本院卷第40頁之稅務電子閘門財產所得調件明細表
    ）；及原告因系爭車禍所受之傷害程度等情，認本件精神慰
    撫金以70,000元為允當。
  (6)綜上，本件原告所得請求被告損害賠償金醫藥費66,188元、
    機車修理費5,104 元、復健背架1 萬元、車資4,475 元、未
    來醫療費用56,228元、工作損失163,731 元、精神慰撫金70
    ,000 元 ，共計375,726 元。
  (三)原告是否與有過失？
    按損害之發生或擴大，被害人與有過失者，法院得減輕賠償
    金額或免除之，民法217 條第1 項定有明文。查本件被告行
    經肇事地點違規左轉，固為肇事主因，惟原告於事故發生時
    之時速為60公里，有交通事故談話紀錄表在卷可按（見同上
    偵查卷第18頁），顯見原告亦有超速行駛之過失，且此亦為
    原告所自認（見本院卷第26頁背面）。本院審酌兩造肇事情
    節，認原告就本件車禍應負20 %之過失責任，被告應負80 %
    之過失責任，依本院審酌認原告有理由之上開費用，折算原
    告與有過失比例後，本件原告得向被告請求賠償金額為300,
    581 元（計算式：375,726 ×80%=300,581 元，元以下四捨
    五入）。另保險人依保險給付之保險金，視為加害人或被保
    險人之損害賠償金額之一部，加害人或被保險人受賠償請求
    時得扣除之，且本件請求金額應扣除原告已領取保險金11萬
    5000元，為兩造所不爭執，並有安泰人壽保險股份有限公司
    理賠資料1 紙附卷可憑（見本院卷第52頁），此部分原告之
    損害已受賠償，自不得再向被告為請求，而應予扣除，是原
    告請求被告賠償之金額於185,581 元之範圍內（計算式：30
    0,581-115,000 ＝185,581） ，為有理由。
五、從而，原告依侵權行為法則，訴請被告應賠償其金額共計為
    185,581 元，並加計自起訴狀繕本送達翌日（即96年9 月22
    日）起算之法定遲延利息，為有理由，應予准許。至原告逾
    此請求部分，即非有據，應予駁回。
六、假執行之宣告：
    本件所命被告給付之金額未逾500,000 元，依民事訴訟法第
    389 條第1 項第5 款規定應依職權宣告假執行。被告陳明願
    供擔保以代釋明，聲請宣告免為假執行，核無不合，爰酌定
    相當之擔保金額准許之。至原告敗訴部分，其假執行之聲請
    亦失所附麗，爰併予駁回之。
七、本件事證已臻明確，兩造其餘攻擊或防禦方法，經本院審酌
    後，認均與本件之結論無涉，茲不再一一論述，併予敘明。
八、訴訟費用負擔之依據：民事訴訟法第79條。
中    華    民    國    97    年    8     月    12    日
                  民事第五庭  法  官  吳佳薇
如對本判決上訴，須於判決送達後20日內向本院提出上訴狀
以上正本係照原本作成。
中    華    民    國    97    年    8     月    12    日
                              書記官  許博為


司法院資訊處製作；財團法人民間司法改革基金會備份。
